【裁判字號】    95,交聲,357
【裁判日期】    950720
【裁判案由】    聲明異議
【裁判全文】
臺灣高雄地方法院交通事件刑事裁定    95年度交聲字第357號
 原處分機關  交通部公路總局高雄區監理所
 異  議  人  狂上皇企業有限公司
 即受處分人
上列受處分人因違反道路交通管理處罰條例案件，對於交通部公
路總局高雄區監理所民國95年5 月8 日高監自字第裁80-ZEA0138
78號、高監字第裁80-BF0000000號違反交通管理事件裁決書聲明
異議，本院裁定如下：
    主  文
異議駁回。
    理  由
一、異議意旨略以：異議人所有車號6D-7260 號自用小貨車於94
    年2 月14日下午5 時20分許在高雄市○○路、九如路口，因
    未依標誌標線號誌指示，於禁止左轉時段之路口左轉，經主
    管機關裁處罰鍰新台幣（下同）一千八百元（即交通部公路
    總局高雄區監理所民國95年5 月8 日高監自字第裁80-BF000
    0000號裁決書裁罰之違規行為），又於94年3 月17日下午1
    時4 分許在國道一號南下363.1 公里處，因未依規定變換車
    道，經主管機關裁處罰鍰六千元。惟異議人未收到警察局所
    製發之違規通知書，且異議人於94年4 月間依規定驗車時，
    亦未獲通知有何違規情事，始未能在罰單繳納期限內繳交罰
    款，原裁定對異議人加重處罰顯不合理，為此聲明異議，請
    求撤銷原處分，另從輕處分。
二、本件受處分人即異議人所有車號6D-7260 號自用小貨車於94
    年2 月14日下午5 時20分許、94年3 月17日下午1 時4 分許
    ，分別在高雄市○○路及九如路口、國道一號中山高速公路
    南向363.1 公里處，因未依標此標線號誌指示左轉、未依規
    定任意變換車道，均經以拍照方式採證後，由高雄市政府警
    察局交通大隊第二分隊、內政部警政署國道公路警察局第五
    警察隊岡山分隊分別以受處分人違反道路交通管理處罰條例
    第48條第1 項第2 款、第33條第1 項規定掣單舉發，並按受
    處分人留存於公路監理機關之地址即高雄縣大社鄉○○路19
    8 號3 樓寄發舉發通知單，分別以181193號大宗掛號函件、
    第590099號大宗掛號郵件郵寄受處分人，然因受處分人遷移
    不明，致上開舉發通知單均經郵局退回，再經高雄市政府警
    察局以94年5 月25日高市警交字第0940036211號函、內政部
    警政署國道公路警察局第五警察隊以94年5 月17日公警五交
    字第0940590579號函公告完成公示送達程序，受處分人未於
    應到案日期前自行到案，原處分機關乃依道路交通管理處罰
    條例第33條規定及違反道路交通管理事件統一裁罰標準及處
    理細則第44條第1 項之規定分別裁處受處分人罰鍰一千八百
    元、六千元。
三、按汽車駕駛人轉彎時，不依標誌、標線、號誌指示者，處二
    百元以上六百元以下罰鍰，道路交通管理處罰條例第48條第
    2 款定有明文。次按汽車行駛高速公路，其車道之使用，除
    因交通事故及道路施工依臨時或可移動標誌指示或公路警察
    指揮外，應依設置之交通標誌、標線或號誌之規定；又在高
    速公路執勤之公路警察，發現汽車駕駛人違反交通管理事件
    ，當場不能或不宜攔截掣單舉發者，除依違反道路交通管理
    事件統一裁罰標準及處理細則第23條規定辦理外，遇有不依
    規定變換車道者，得逕行舉發；汽車行駛於高速公路或設站
    管制之道路，而不遵管制之規定者，處汽車駕駛人新台幣（
    下同）三千元以上六千元以下罰鍰，道路交通安全規則第90
    條、高速公路交通管制規則第26條第2 項第2 款、道路交通
    管理處罰條例第33條第1 項亦有明定。經查本件異議人於前
    揭時、地分別有在禁止左轉時段之路口左轉、在繪有雙白實
    線標線不得變換車道之處，任意變換車道等違規行為，有違
    規相片4 幀在卷足憑（見卷第11頁、第17頁），異議人確有
    上開違規行為，應堪認定。
四、再按對於違反道路交通管理處罰條例之行為，逕行舉發者，
    應按已查明之資料填註車牌號碼、車輛種類、車主姓名或名
    稱及地址，並於通知單上方空白處加註逕行舉發之文字後，
    由舉發機關送達被通知人；處理違反道路交通管理事件，有
    關文書送達之程序，準用行政程序法之規定，違反道路交通
    管理事件統一裁罰標準及處理細則第11條第1 項第3 款、第
    5 條分別定有明文。又依行政程序法第78條第3 項、第80條
    、第81條規定，當事人變更其送達之處所而不向行政機關陳
    明，致有應為送達之處所不明之情形者，得依職權命為公示
    送達。再者，公示送達應由行政機關保管送達之文書，而於
    行政機關公告欄黏貼公告，告知應受送達人得隨時領取；並
    得由行政機關將文書或其節本刊登政府公報或新聞紙。又公
    示送達自前條公告之日起，其刊登政府公報或新聞紙者，自
    最後刊登之日起，經20日發生效力；於依第78條第1 項第3
    款為公示送達者，經60日發生效力。但第79條之公示送達，
    自黏貼公告欄翌日起發生效力。經查，異議人前開違規行為
    分別經高雄市政府警察局交通大隊、內政部警政署國道公路
    警察局以照相方式逕行舉發後，均依異議人留存於公路監理
    機關之地址即高雄縣大社鄉○○路198 號3 樓郵寄，分別因
    「查無此人」、「已搬走」而無法送達，有送達回證各1 紙
    在卷可稽（見本院卷第12頁、第18頁），惟異議人之公司地
    址確係設於高雄縣大社鄉○○路198 號3 樓，未經變更，亦
    有公司資料查詢表1 件可按（見卷第34頁），從而前開無法
    送達均屬可歸責於受處分人之事由，高雄市政府警察局交通
    大隊、內政部警政署國道公路警察局第五警察隊均因異議人
    遷移新址不明，依法準用行政程序法送達之規定，分別以94
    年5 月25日高市警交字第0940036211號函、94 年5月17日公
    警五交字第0940590579號函移送異議人之管轄監理單位及各
    縣市警察局辦理公示送達，並張貼公告，亦有高雄市政府警
    察局95年6 月14日高市警交字第0950040032號、內政部警政
    署國道公路警察局第五警察隊95年7 月14日公警五交字第09
    50571019號函附公示送達公告及受送達人清冊各1 件足佐（
    見卷第24至26頁、第37至40頁），是以高雄市政府警察局交
    通大隊、內政部警政署國道公路警察局第五警察隊因受處分
    人遷移新址不明依法準用行政程序法送達之規定而為公示送
    達，於法自屬有據。
五、末查，受處分人前開交通違規案件，係經警分別於94年4 月
    13日、94年4 月19日掣單後鍵入電腦傳輸由交通部公路總局
    高雄區監理所列管，惟受處分人於94年4 月4 日即已辦畢當
    年度換領行車執照之手續，有交通部公路總局高雄區監理所
    95 年6月23日高監自字第0950036049號函在卷足佐（見本院
    卷第30頁），惟車輛監理單位於郵寄車輛定期檢驗服務單時
    ，併將車輛車籍列管違規案件未結清罰鍰事件，亦載明於通
    知書上一併告知汽車所有人，乃屬服務性質，不因受處分人
    於辦理車輛檢驗、換照時未獲上開告知，而影響前開處分送
    達之合法性，受處分人所辯殊非可採。
六、綜上，受處分人所有之車號6D-7260 號自用小貨車既確有於
    前揭時、地違規行駛之事實，且未主張實際駕駛人係何人，
    核諸道路交通管理處罰條例第85條第3 項規定：「本條例關
    於汽車駕駛人之處罰，如應歸責於車輛所有人者，處罰車輛
    所有人」，是以本件自應處罰車輛所有人即異議人，原處分
    機關據以援引上開規定，分別裁處罰鍰一千八百元、六千元
    ，核無不當。本件異議為無理由，應予駁回。
中    華    民    國    95    年    7     月    20    日
                  交通法庭      法  官  賴文姍
以上正本證明與原本無異。
如不服本裁定，應於收受送達後5 日內向本院提出抗告狀。
中    華    民    國    95    年    7     月    20    日
                                書記官  王高山


司法院資訊處製作；財團法人民間司法改革基金會備份。
